臺灣臺南地方法院民事判決　九十年度簡上字二六八號
　　上　訴　人　乙○○
　　　　　　　　丙○○○
　　被　上訴人　甲○○
右當事人間請求給付借款事件，上訴人對於中華民國九十年十月三十一日臺灣臺南地
方法院新市簡易庭九十年度新簡字第五○四號第一審判決提起上訴，本院判決如左：
　　主　　　文
上訴駁回。
第二審訴訟費用由上訴人負擔。
原審判決主文第一項更正為：「被告應各給付原告新臺幣貳拾伍萬元，及均自民國九
十年八月九日起至清償日止，按年息百分之五計算之利息。」
　　事　　　實
甲、上訴人方面：
一、聲明：求為判決：(一)原判決廢棄。(二)駁回被上訴人在第一審簡易之訴。
二、陳述：除與原判決記載相同者，茲引用之外，補稱：上訴人於民國七十七年間向
　　被上訴人借貸新臺幣（下同）伍拾萬元，以上訴人乙○○簽發票載發票日為七十
　　七年九月四日，面額為伍拾萬元，付款人為臺灣省合作金庫鳳山支庫之支票一紙
　　為擔保，上述支票屆期不獲兌現，後經被上訴人配偶協商同意以上訴人於七十三
　　年間，以約肆、伍拾萬代價所承買坐落高雄縣鳳山市○○路五甲市場三十三號攤
　　位，時價約伍拾多萬元，於七十七年十二月初讓與被上訴人作為抵銷，並經被上
　　訴人同意，因當時五甲係新社區，一切均未納入正軌，有否書寫讓渡書，因事隔
　　十多年已記不清，惟上訴人自與被上訴人配偶協議後，即不再過問攤位事情，經
　　原審向該市場管理委員會查詢攤位情形，函覆稱：「該市場開幕至今攤位皆無人
　　營業，亦不知何人所承買。」當時被上訴人配偶同意以攤位抵銷債務之事未向被
　　上訴人說明，隨後被上訴人配偶去世，不但攤位未營業或出租，被上訴人發現十
　　多年前所簽發之支票，即認為該債權仍然存在，顯係誤會。
三、證據：除援用第一審所提證據外，補提攤位同意使用證為證。
乙、被上訴人方面：
一、聲明：(一)請求駁回上訴。(二)訴之聲明更正為被告應各給付原告貳拾伍萬元，及自
　　起訴狀繕本送達翌日起至清償日止，按年息百分之五計算之利息。
二、陳述：除與原判決記載相同者，茲引用之外，補稱：系爭借款是上訴人二人共同
　　向被上訴人借款，而由其配偶領給上訴人二人，因此上訴人二人各應給付一半借
　　款，非如上訴人所稱是向其配偶借款，實際上系爭借款是上訴人乙○○打電話向
　　被上訴人借錢，並叫上訴人丙○○○來拿錢，被上訴人則是叫其配偶從被上訴人
　　之存摺內領錢給上訴人。此外被上訴人並未看過攤位同意使用證明書，其配偶也
　　沒有給被上訴人看過相類文件。
三、證據：除援用第一審所提證據外，並聲請聲請調閱臺灣高雄地方法院檢察署八十
　　九年度偵字第二六九○三號詐欺偵查卷。
　　理　　　由
一、被上訴人起訴主張：上訴人乙○○及丙○○○為夫妻，於七十七年間以乙○○簽
　　發票載發票日為七十七年九月四日、票號一六二○四九號、金額伍拾萬元、付款
　　人為臺灣省合作金庫鳳山支庫之支票一紙為擔保（下稱系爭支票），共同向被上
　　訴人借款伍拾萬元，詎屆期提示，不獲付款，被上訴人屢經催討，均置之不理，
　　為此爰依消費借貸之法律關係，請求上訴人應各給付被上訴人貳拾伍萬元，及自
　　起訴狀繕本送達翌日起至清償日止，按年息百分之五計算之利息。上訴人則以：
　　兩造原為親朋好友，於七十七年間上訴人因急用向被上訴人借款伍拾萬元，並以
　　系爭支票作為擔保，惟屆期被告無力兌現，於同年十二月初經被上訴人配偶同意
　　，將上訴人於七十三年間以時價約為肆、伍拾萬元購得所有坐落高雄縣鳳山市○
　　○路二九四號五甲市場三十三號攤位（下稱系爭攤位），讓與原告作為債務之抵
　　銷，兩造同意抵銷後，上訴人向被上訴人索回系爭支票，被上訴人推稱日後再還
　　，惟迄未返還，按兩造之債務已因攤位之讓與而抵銷清償完畢，原告再持應返還
　　之系爭支票為據，向被告提起本件訴訟，實有違善良習慣風俗及商業誠信道德等
　　語資為抗辯。
二、被上訴人主張上訴人二人於七十七年間，以系爭支票一紙為擔保，共同向其借款
　　伍拾萬元之事實，業據其提出支票一紙為證，且經上訴人於簡易訴訟程序第一審
　　中以九十年八月十六日之準備書狀，及於第二審九十年十一月十六日提出之上訴
　　狀，均自認在卷，另上訴人於臺灣高雄地方法院檢察署八十九年度偵字第二六九
　　○三號詐欺案件偵查中，上訴人亦自承確實是向被上訴人借款，有上訴人二人親
　　自簽名之上開偵查卷內八十九年十二月十九日訊問筆錄可按，自堪信被上訴人之
　　主張為真實。雖嗣後上訴人二人於審理中到場翻稱系爭借款乃上訴人丙○○○向
　　被上訴人配偶所借，與被上訴人及上訴人乙○○無涉云云，惟為被上訴人否認，
　　核上訴人嗣後否認消費借貸契約存於兩造之間乙節，要屬自認之撤銷，依民事訴
　　訟法第二百七十九條第三項之規定，自應證明與事實不符，惟上訴人未能舉證以
　　實其說，其嗣後空言否認非向被上訴人借款云云，尚不足採信。此外被上訴人陳
　　稱其配偶當時在市場幫被上訴人販賣殺雞、鴨之機器，被上訴人未給付薪水予其
　　配偶，而家庭費用都是由被上訴人所供給，上訴人亦自承被上訴人之配偶確實是
　　在幫被上訴人賣機器，既被上訴人之配偶當時工作為為夫幫傭，應無足夠資力可
　　借予上訴人伍拾萬元，由此亦可認定上訴人就此主張，顯不足採。
三、按當事人主張有利於己之事實者，就其事實有舉證之責任。民事訴訟法第二百七
　　十七條定有明文。而二人互負債務，而其給付種類相同，並均屆清償期者，各得
　　以其債務，與他方之債務，互為抵銷。另按債權人受領他種給付以代原定之給付
　　者，其債之關係消滅；又因清償債務而對於債權人負擔新債務者，除當事人另有
　　意思表示外，若新債務不履行時，其舊債務仍不消滅，民法第三百三十四條第一
　　項、第三百十九條、第三百二十條分別定有明文。經查：
　(一)上訴人以書狀主張以系爭攤位「抵銷」兩造先前之系爭借款債權，然則一為特定
　　之債，一為貨幣之債，給付種類並不相同，自不符合抵銷要件，主張上訴人此處
　　之「抵銷」抗辯，顯有誤認。
　(二)上訴人辯稱系爭支票跳票後，曾與被上訴人達成協議，系爭攤位作價抵償而清償
　　完畢，並提出攤位同意使用證為證，惟為被上訴人否認。經依上訴人聲請函詢五
　　甲市場管理委員會，該市場第三十三號攤位原始承買人為何人，現由何人使用等
　　事項，經管理委員會函覆稱：「該市場開幕至今攤位皆無人營業，亦不知何人所
　　承買使用」等語在卷可參，縱使上訴人提出攤位同意使用證，惟僅能證明系爭攤
　　位確係由其承買，但尚不能證明已將系爭攤位轉讓被上訴人；又上訴人於審理時
　　陳稱，系爭攤位轉讓方式，必須交付攤位使用證明書，並訂立讓渡書，交予市場
　　管理委員會後，管理委員會即會重新核發攤位使用證，然依上開函文，亦不能證
　　明確實有重新核發攤位使用證予被上訴人，自難認定已有以攤位代物清償之事實
　　，被告辯稱系爭借款債權已因代物清償而消滅，即不足採。
　(三)另本件系爭借款債權為當事人為上訴人乙○○、丙○○○及被上訴人甲○○，惟
　　上訴人在上訴狀中自認係取得被上訴人配偶同意為代物清償，而非向被上訴人為
　　之，該項代物清償契約當事人主體已有錯誤；縱認被上訴人配偶有代物清償之代
　　理權，然按代物清償須由債權人受領他種給付，始得成立，為要物契約，查上訴
　　人於言詞辯論程序中既又自承並未帶被上訴人及其配偶到系爭攤位，也沒有將系
　　爭攤位交由被上訴人配偶使用，僅交付攤位使用證正本而已，可認被上訴人尚未
　　受領系爭攤位，該代物清償契約仍未成立，自不能用以消滅系爭借款債權。
四、綜上所述，上訴人二人乃以系爭支票為清償之擔保，兩造自係約定以票載發票日
　　即七十七年九月四日為借款清償期，系爭借款之清償期既已屆至，上訴人復不能
　　舉證證明有代物清償之事實，從而，被上訴人依消費借貸契約請求上訴人二人應
　　各給付貳拾伍萬元，為有理由，應予准許。就利息請求部分，按給付無確定期限
　　者，債務人於債權人得請求給付時，經其催告而未為給付，自受催告時起，負遲
　　延責任，其經債權人起訴而送達訴狀，或依督促程序送達支付命令，或為其他相
　　類之行為者，與催告有同一之效力；且遲延之債務，以支付金錢為標的者，債權
　　人得請求依法定利率計算之遲延利息；又應付利息之債務，其利率未經約定，亦
　　無法律可據者，週年利率為百分之五，民法第二百二十九條第二項、第二百三十
　　三條本文、第二百零五條分別定有明文。本件被上訴人起訴狀送達上訴人之日為
　　九十年八月八日，且兩造間未就遲延利息之利率另有約定，因此就利息請求部分
　　原告請求自起訴狀繕本送達翌日即九十年八月九日起至清償日止，按年息百分之
　　五計算之利息，為有理由，亦予准許。是則原審判命上訴人如數給付，並依被上
　　訴人之聲請，酌定相當擔保金額，為假執行之宣告，於法並無不合。上訴意旨指
　　摘原判決不當，求予廢棄改判，為無理由，應予駁回其上訴。惟原審判決主文第
　　一項記載有誤寫情形，經被上訴人聲明，應更正為：「被告應各給付原告新臺幣
　　貳拾伍萬元，及自起訴狀繕本送達翌日起至清償日止，按年息百分之五計算之利
　　息。」併此敘明。
五、本件判決之基礎已臻明確，兩造其餘之攻擊防禦方法及舉證，經審酌後於判決結
　　果無影響，無一一審究之必要，併此敘明。
六、據上論結，本件上訴為無理由，依民事訴訟法第四百三十六條之一第三項、第四
　　百四十九條第一項、第七十八條，判決如主文。
中　　　華　　　民　　　國　　九十一　　年　　　五　　　月　　　八　　　日
　　　　　　　　　　　臺灣臺南地方法院民事第三庭
~B審判長法官　吳森豐
~B　　　法官　李杭倫
~B　　　法官　李東柏
右正本證明與原本無異
如對本判決上訴，須於判決送達後二十日內向本院提出上訴狀，同時表明上訴理由；
如已於本判決宣示後送達前提起上訴者，應於判決送達後十日內補具上訴理由（均須
按他造當事人之人數附繕本）。
中　　　華　　　民　　　國　　九十一　　年　　　五　　　月　　　八　　　日
~B法院書記官　陳靜娟
